台灣苗栗地方法院刑事判決　　　　　　　　　　　　　九十一年度訴字第一一一號
　　公　訴　人　臺灣苗栗地方法院檢察署檢察官
　　被　　　告　甲○○
右列被告因毒品危害防制條例案件，經檢察官提起公訴（九十一年度毒偵字第四六號
），本院判決如左：
        主  文
甲○○施用第一級毒品，累犯，處有期徒刑柒月。
        事  實
一、甲○○曾因違反藥事法案件，經本院於民國八十八年四月二十三日判處有期徒刑
    十月，同年五月十六日確定，八十九年一月十一日執行完畢 (原指揮書執畢日期
    為八十八年十二月二十六日，因另送觀察勒戒，延至八十九年一月十一日執畢出
    監，起訴書誤載執畢日期為八十八年十二月二十六日，應予更正) 。又前因施用
    毒品案件，經觀察、勒戒後，認無繼續施用毒品之傾向，經台灣高等法院台中分
    院於八十八年七月十四日，以八十八年度上易字第八四八號判決免刑，並於同日
    確定。猶不知戒除，復於五年內基於施用第二級毒品安非他命之概括犯意，自九
    十年三月間某日起，至九十年十月五日某時止，在台中、苗栗等地區，先後施用
    安非他命多次 (連續施用第二級毒品安非他命部分，業經本院以九十一年度易字
    第九十九號判處有期徒刑六月，如易科罰金以三百元折算一日在案) 。另基於施
    用第一級毒品海洛因之犯意，於九十年十月五日某時，在台中縣沙鹿鎮某處，施
    用第一級毒品海洛因一次，嗣甲○○因上述施用安非他命案件，於九十年十月六
    日，經依本院九十年度毒聲字第一二八八號裁定送臺灣苗栗看守所附設勒戒處所
    觀察、勒戒，於執行觀察、勒戒當日，經該所採集尿液送驗結果呈嗎啡、安非他
    命陽性反應而查獲。且經觀察、勒戒後，認有繼續施用毒品之傾向。
二、案經台灣苗栗看守所函送臺灣苗栗地方法院檢察署檢察官偵查起訴。
        理  由
一、訊據被告甲○○矢口否認有於右揭時地施用第一級毒品海洛因一次之犯行，辯稱
    ：其僅有施用安非他命，而驗尿有嗎啡陽性反應，可能是九十年十月五日朋友（
    真實姓名不詳）在其位於台中縣沙鹿鎮租住處吸用攙有海洛因之香煙，其在旁吸
    入二手煙所致云云。惟查被告於九十年十月六日送執行觀察、勒戒時所排放之尿
    液檢體，經台灣苗栗看守所送請檢驗之結果，確呈嗎啡陽性反應，有該所九十年
    十月二十三日苗所衛字第三五八二號函附之報告書及受觀察勒戒人尿檢體送驗名
    冊各一紙在卷可稽。而海洛因係嗎啡經化學合成之半人工合成品，其藥（毒）性
    高於嗎啡，經吸食或注射入人體，藉由人體代謝系統之新陳代謝，分解成藥（毒
    ）性較低之嗎啡，由尿液排出人體，故於尿液，以嗎啡成份檢出，一般人注射海
    洛因或嗎啡後，經體內吸收代謝約三十分鐘內開始排入尿中，而以最初六至十二
    小時排泄量最多，約有百分之七十五之毒品可在注射後二十四小時內陸續由尿中
    排出體外，剩餘量則可能在數日內分別排出體外，其中煙毒反應能否檢出，需視
    其施打量而定，施打量多者，於施打後四、五日仍有可能檢出煙毒反應，施打量
    少者，可能在二十四小時後即難檢出煙毒反應，此有法務部調查局（八○）發技
    一字八八九號函可稽。再者，有關吸入毒品之「二手煙」，若非長時間與吸毒者
    在密閉式狹小之空間內直接相向且存心大量吸入吸毒者所呼出之煙氣，以二手煙
    中可能存在之低劑量毒品，應不致在尿液中檢驗出安非他命或嗎啡陽性反應，亦
    有法務部調查局發技一字第○六○號函可參。況經遍查相關文獻，尚無嗎啡或
    海洛因之被動吸入研究報告，目前僅有被動吸入大麻之報告。而該項研究認為「
    一般吸食方式之二手煙」  (即被動吸入大麻)並不會使免疫抗體方法之檢驗呈陽
    性反應，並有台北榮民總醫院毒藥物諮詢中心八十一年四月六日函可據。被告雖
    於本院審理中供稱：其租住處為車庫改裝，有客廳及廚房，廚房有抽油煙機，但
    無窗戶。九十年十月五日其友坐於客廳之長條沙發上，其坐於該友人旁邊，當日
    其友先以針筒注射海洛因，之後再吸用一根攙有海洛因之香煙，其一開始即知友
    人所抽香煙攙有海洛因等詞，據其陳述上情，被告當日尚非直接近距離正面相向
    大量吸入二手煙，揆諸前開說明，應不致在尿液中檢驗出嗎啡陽性反應，是被告
    辯稱可能係吸入二手煙致影響驗尿結果云云，尚屬無稽，其有於右揭時地施用海
    洛因之事實，足可確認。又被告前因施用毒品案件，經台灣高等法院台中分院裁
    定送觀察、勒戒後，認無繼續施用毒品之傾向，於八十八年七月十四日，以八十
    八年度上易字第八四八號判決免刑確定。其於五年內再犯施用毒品罪，經本院以
    九十年度毒聲字第一二八八號裁定送觀察、勒戒後，認有繼續施用毒品傾向，亦
    有台灣苗栗看守所九十年十月二十二日苗所衛字第三五四一號函及所附有無繼續
    施用毒品傾向評估標準紀錄表暨證明書存卷足佐，事證明確，犯行堪予認定。
二、按海洛因屬於毒品危害防制條例第二條第二項第一款規定之第一級毒品。被告前
    因施用毒品案件，經台灣高等法院台中分院移送觀察勒戒後判處免刑確定在案，
    業如前述，復於五年內再犯施用第二級毒品安非他命  (業經本院另案判處徒刑)
    及本件施用第一級毒品海洛因犯行，經送觀察勒戒後認有繼續施用毒品傾向，核
    其所為係犯毒品危害防制條例第十條第一項之施用第一級毒品罪。被告施用第一
    級毒品海洛因前之持有毒品海洛因行為，本應以持有論，惟持有後進而施用，其
    持有之低度行為業被施用之高度行為所吸收，不另論罪。末查被告前因違反藥事
    法案件，經本院於民國八十八年四月二十三日判處有期徒刑十月，同年五月十六
    日確定，八十九年一月十一日執行完畢 (原指揮書執畢日期為八十八年十二月二
    十六日，因另送觀察勒戒，延至八十九年一月十一日執畢出監) ，有臺灣高等法
    院檢察署刑案紀錄簡覆表  (含本院向臺灣苗栗看守所查詢執畢日期之註記)一件
    在卷為憑，其於五年內再犯本件施用第一級毒品罪，為累犯，應予加重其刑。經
    審酌被告前有施用毒品前科再有本件犯行，足徵戒除之意志薄弱，惟施用次數僅
    一次及其智識程度、犯後態度等一切情狀，衡處如主文所示之刑。
據上論斷，應依刑事訴訟法第二百九十九條第一項前段，毒品危害防制條例第十條第
一項，刑法第十一條前段、第四十七條，判決如主文。
本案經檢察官陳傳宗到庭執行職務。
中      華      民      國    九十一    年      四      月     十六     日
                                      臺灣苗栗地方法院刑事第一庭
                                              法  官  黃  梅  月
右正本證明與原本無異。
如不服本判決，應於送達後十日內向本院提出上訴狀（須附繕本），上訴於台灣高等
法院台中分院。
                                              書記官  劉  麗  美
中      華      民      國    九十一    年      四      月     十六     日
附錄毒品危害防制條例第一項全文
一、施用第一級毒品者，處六月以上五年以下有期徒刑。
二、施用第二級毒品者，處三年以下有期徒刑。
